---
title: "Wiederholung"
output: 
  learnr::tutorial:
    tutorial_id: 1.1.0
    progressive: TRUE
    allow_skip: TRUE
    theme: "flatly"
runtime: shiny_prerendered
---

```{r setup, include=FALSE}
loadNamespace("learnr")
loadNamespace("tidyverse")

knitr::opts_chunk$set(echo = FALSE)
data(indonesisch, package = "rBasics")

vars <- indonesisch %>% 
  select(Selbsttranszendenz:Wir_Wohlgefuehl)

erg1 <- indonesisch %>%
  mutate(Mittelwert = rowMeans(vars)) %>% 
  select(Mittelwert, Sinnerfuellung)

erg2 <- erg1 %>% 
  mutate(Vergleich = Mittelwert > Sinnerfuellung)

erg3 <- indonesisch %>% 
  select(Alter) %>% 
  mutate(Kategorie = case_when(Alter < 22 ~ "jung",
                               Alter >= 22 & Alter < 40 ~ "mittel",
                               TRUE ~ "alt"))
```

## Abschnitt I

Spätestens jetzt startet Deine Karriere als R Programmierer oder Programmiererin. Die Übung ist in zwei Teile gegliedert. Abschnitt I wiederholt die wichtigen Datentypen. Dabei wird ein besonderer Fokus auf logische Operatoren gelegt, da diese zu Beginn nicht unbedingt intuitiv sind. In Abschnitt II werden diverse Funktionen aus dem Bereich der Datenvorbereitung abgefragt. Wir werden ausschließlich den indonesischen Datensatz benutzen, der die verschiedene Dimensionen der Sinnerfüllung erfasst. Schau dir den Datensatz genau an und beantworte die dazu gehörigen Fragen zu den Datentypen der einzelnen Variablen. 
```{r q0, exercise=TRUE, exercise.eval=TRUE}
indonesisch
```

```{r q1}
quiz(
  question("Welchen Datentyp hat das Alter?",
    answer("Character"),
    answer("Numeric", correct = TRUE),
    answer("Logical"), allow_retry = T
  ),
  question("Welchen Datentyp hat das Geschlecht?",
    answer("Character", correct = TRUE),
    answer("Numeric"),
    answer("Logical"), allow_retry = T
    ) , caption = "Block I"
)
quiz(
  question("Welchen Datentyp hat der Familienstand?",
    answer("Character", correct = TRUE),
    answer("Numeric"),
    answer("Logical"), allow_retry = T
  ),
  question("Welchen Datentyp hat Selbsttranszendenz?",
    answer("Character"),
    answer("Numeric", correct = TRUE),
    answer("Logical"), allow_retry = T
    ) , caption = "Block II"
)
```

Nun schauen wir uns logische Operatoren genauer an. 
```{r q2}
quiz(
  question("Was ergibt die Aussage 5 > 4?",
    answer("TRUE", correct = TRUE),
    answer("FALSE"), allow_retry = T
  ),
  question("Was ergibt die Aussage 3 == 2",
    answer("TRUE"),
    answer("FALSE", correct = TRUE), allow_retry = T
  ) , caption = "Block III"
)
quiz(
  question("Was ergibt die Aussage 10 == 9 & 2 == 2",
    answer("TRUE"),
    answer("FALSE", correct = TRUE), allow_retry = T
  ),
  question("Was ergibt die Aussage 3 == 2 | 4 > 3?",
    answer("TRUE", correct = TRUE),
    answer("FALSE"), allow_retry = T
  ), caption = "Block IV"
)

quiz(
  question("Was ergibt die Aussage 6 < 7 & 7 > 6 & 10 == 10?",
    answer("TRUE", correct = TRUE),
    answer("FALSE"), allow_retry = T
  ),
  question("Was ergibt die Aussage 3 < 1 | 5 == 5 | 6 > 8",
    answer("TRUE", correct = TRUE),
    answer("FALSE"), allow_retry = T
  ), caption = "Block V"
)
```

Sehr gut! Auf zu Abschnitt II. 

## Abschnitt II

Wähle nur die Spalten `Geschlecht`, `Alter` und `Familiestand` aus. Der Name des Datensatzes ist `indonesisch`.
```{r q3, exercise=TRUE}

```

```{r q3-hint-1}
indonesisch %>% 
  select()
```

```{r q3-solution}
indonesisch %>% 
  select(Geschlecht, Alter, Familienstand)
```

Gib nur die männlichen Probanden aus.

```{r q4, exercise=TRUE}

```

```{r q4-hint}
indonesisch %>% 
  filter()
```

```{r q4-solution}
indonesisch %>% 
  filter(Geschlecht == "m")
```

Gib nur jene Probanden mit einer Selbstverwirklichung von über 3.5 aus.

```{r q5, exercise=TRUE}

```

```{r q5-hint}
indonesisch %>% 
  filter()
```

```{r q5-solution}
indonesisch %>% 
  filter(Selbstverwirklichung > 3.5)
```

Gib nur jene Probanden, die älter als 25 und eine Selbsttranszendenz von über 4 haben aus. 

```{r q6, exercise=TRUE}

```

```{r q6-hint}
indonesisch %>% 
  filter()
```

```{r q6-solution}
indonesisch %>% 
  filter(Alter > 25 & Selbsttranszendenz > 4)
```

Ermittle das Durchschnittsalter der weiblichen Probanden und nenne das Ergebnis `Mittelwert`.

```{r q7, exercise=TRUE}

```

```{r q7-hint}
indonesisch %>%
  filter() %>%
  summarise()
```

```{r q7-solution}
indonesisch %>%
  filter(Geschlecht == "f") %>%
  summarise(Mittelwert = mean(Alter))
```

Ermittle die Standardabweichung des Alters beider Geschlechter in einem Befehl mit `group_by()` und nenne das Ergebnis SD.

```{r q14, exercise=TRUE}

```

```{r q14-hint}
indonesisch %>%
  group_by() %>%
  summarise()
```

```{r q14-solution}
indonesisch %>% 
  group_by(Geschlecht) %>%
  summarise(SD = sd(Alter))
```

Berechne die mittlere Ausprägung der Hauptdimensionen Selbsttranszendenz, Selbstverwirklichung, Ordnung und Wir_Wohlgefuehl pro Person und füge eine neue Spalte mit dem Namen `Mittelwert` hinzu und gebe nur die Variablen `Mittelwert` und `Sinnerfuellung` aus.

```{r q8, exercise=TRUE}

```

```{r q8-hint}
vars <- indonesisch %>% 
  select()

indonesisch %>%
  mutate() %>% 
  select()
```

```{r q8-solution}
vars <- indonesisch %>% 
  select(Selbsttranszendenz:Wir_Wohlgefuehl)

indonesisch %>%
  mutate(Mittelwert = rowMeans(vars)) %>% 
  select(Mittelwert, Sinnerfuellung)
```

Angenommen, das vorherige Ergebnis ist als Variable namens `erg1` gespeichert. Füge eine neue Spalte namens `Vergleich` hinzu, in der du prüfst, ob der Mittelwert größer ist, als die Werte der Sinnerfüllung. Speicher das Ergebnis wieder in `erg2`.

```{r q9, exercise=TRUE}

```

```{r q9-hint}
erg2 <- erg1 %>%
  mutate() 
```

```{r q9-solution}
erg2 <- erg1 %>% 
  mutate(Vergleich = Mittelwert > Sinnerfuellung)
```

Ändere nun alle `TRUE`s in der Spalte `Vergleich` zu `Zutreffend` und alle `FALSE`s zu `Falsch`.

```{r q10, exercise=TRUE}

```

```{r q10-hint}
erg1 %>% 
  mutate(Vergleich = if_else())
```

```{r q10-solution}
erg1 %>% 
  mutate(Vergleich = if_else(Vergleich == FALSE, "Falsch", "Zutreffend"))
```

Als letzte Aufgabe im zweiten Abschnitt schauen wir uns noch einmal das Alter im ursprünglichen Datensatz an. Wähle nur das `Alter` aus und erstelle eine neue Spalte namens `Kategorie`, die alle Personen unter 22 als `jung`, alle zwischen 22 und 40 als `mittel` und alle darüber als `alt` bezeichnet. 

```{r q11, exercise=TRUE}

```

```{r q11-hint}
indonesisch %>% 
  select() %>% 
  mutate(Kategorie = case_when())
```

```{r q11-solution}
indonesisch %>% 
  select(Alter) %>% 
  mutate(Kategorie = case_when(Alter < 22 ~ "jung",
                               Alter >= 22 & Alter < 40 ~ "mittel",
                               TRUE ~ "alt"))
```

Zähle nun die Anzahl der Personen in den verschiedenen Gruppen. Das vorherige Ergebnis sei `erg3` genannt. 

```{r q12, exercise=TRUE}

```

```{r q12-hint}
erg3 %>% 
  group_by() %>% 
  count()
```

```{r q12-solution}
erg3 %>% 
  group_by(Kategorie) %>% 
  count()
```

Super! Nun solltest Du die grundlegenden Konzepte Der Datenvorbereitung verstanden haben. 
